臺灣高等法院民事裁定
111年度抗字第1495號
抗  告  人  邱俊昕  
代  理  人  王聖傑律師
            沈宏儒律師
相  對  人  黃麗雲  

上列當事人間撤銷調解事件，抗告人對於中華民國111年10月13
日臺灣桃園地方法院111年度他調訴字第1號裁定提起抗告，本院
裁定如下：
    主  文
原裁定關於駁回抗告人「解除契約等方面之訴」部分廢棄。
其餘抗告駁回。
抗告訴訟費用由相對人負擔二分之一，餘由抗告人負擔。
    理  由
一、按當事人依鄉鎮市調解條例聲請而成立之民事調解，經法院
    核定後有無效或得撤銷之原因者，當事人得向原核定法院提
    起宣告調解無效或撤銷調解之訴；當事人提起前揭撤銷調解
    之訴應於法院核定之調解書送達後30日內為之；經法院核定
    之民事調解，與民事確定判決有同一之效力，鄉鎮市調解條
    例第29條第1項、第3項、第27條第2項前段分別定有明文。
    又除別有規定外，確定之終局判決就經裁判之訴訟標的，有
    既判力；原告之訴，其訴訟標的為確定判決之效力所及者，
    法院應以裁定駁回之，亦為民事訴訟法第400條第1項、第24
    9條第1項第7款所明定。
二、抗告意旨略以：兩造於民國109年9月9日在桃園市八德區調
    解委員會所成立之109年民調字第364號調解書（下稱系爭調
    解），僅就伊於109年3月6日向相對人購買門牌號碼：桃園
    市○○區○○路000巷00○0號建物及其坐落土地持份（下稱系爭
    房地）之客廳漏水瑕疵進行調解，縱法院認撤銷調解之訴不
    合法，因撤銷調解與返還不當得利、瑕疵擔保等請求屬訴之
    客觀合併，非同一事件，仍應就客廳漏水以外之瑕疵是否符
    合解除契約之要件予以審酌，原裁定逕認伊返還不當得利、
    瑕疵擔保之請求為既判力所及而予以駁回，難認適法，爰請
    求廢棄原裁定等語。
三、經查：
  ㈠兩造於109年9月9日在桃園市八德區調解委員會成立系爭調解
    ，經原法院於109年9月18日以109年度桃核字3608號准予核
    定。抗告人於110年12月13日提起訴訟，訴之聲明為：⒈（撤
    銷調解方面）系爭調解應予撤銷。⒉（解除契約等方面）先
    位聲明：相對人應給付抗告人新臺幣（下同）325萬元，及
    自準備狀繕本送達翌日起至清償日止，按年息5％計算之利息
    。備位聲明：相對人應給付抗告人173萬5000元，及自準備
    狀繕本送達翌日起至清償日止，按年息5％計算之利息。先位
    係以撤銷買受系爭房地之意思表示、依兩造買賣契約（下稱
    系爭契約）約定及民法瑕疵擔保規定解除系爭契約，分別依
    民法第179條、第259條規定，請求相對人返還325萬元價金
    ，備位則以相對人故意不告知瑕疵、不法侵害抗告人財產權
    ，分別依民法第179條、第184條規定，請求相對人返還或賠
    償173萬5000元。原裁定以：抗告人「撤銷調解方面之訴」
    顯逾30日法定不變期間，難認合法，且系爭調解與確定判決
    具同一效力，抗告人「解除契約等方面之訴」為系爭調解之
    既判力效力所及，亦非合法，故裁定駁回抗告人之訴。抗告
    人不服原裁定，提起本件抗告。
　㈡經查，原法院核定之系爭調解書已經桃園市八德區調解委員
    會於109年10月21日以寄存送達方式送達抗告人，並於109年
    11月1日發生送達效力（鄉鎮市調解條例第26條第4項規定準
    用民事訴訟法關於送達之規定），有桃園市八德區公所函、
    桃園市八德區調解委員會送達證書可稽（見原審卷第127、1
    29頁），揆諸首揭規定，抗告人提起撤銷調解之訴應於法院
    核定之系爭調解書送達日即109年11月1日後30日內為之，惟
    抗告人遲至110年12月13日始提起本件撤銷調解之訴，有原
    法院收狀章可憑（見原審卷第3頁），顯已逾30日之法定不
    變期間，且鄉鎮市調解條例第29條第4項規定並未準用民事
    訴訟法第500條關於調解無效或得撤銷原因發生或知悉在後
    之規定，是抗告人提起本件撤銷調解之訴，自非合法，原裁
    定駁回抗告人「撤銷調解方面之訴」，並無不合。
　㈢次查，系爭調解書記載：「…緣聲請人邱俊昕（即抗告人）於
    109年4月28日向對造人黃麗雲（即相對人）購置房地不動產
    （門牌號碼：桃園市○○區○○路000巷00○0號），惟聲請人遷
    入一周（週之誤寫）後發現建物漏水情形，而滋生房屋買賣
    瑕疵糾紛：一、對造人黃麗雲願給付聲請人邱俊昕共計新臺
    幣3萬9000元，作為本事件一切依法可請求之費用。嗣後如
    有本事件任何類似情形，聲請人邱俊昕願自行負責，絕不向
    對造人請求。二、給付方式：上開金額新臺幣3萬9000元整
    於調解成立當場一次付清，經兩造親點無訛，不另立據。三
    、兩造同意拋棄本案其餘民事請求權。…」等語（見原審卷
    第125頁），可認兩造係就抗告人遷入系爭房屋後發現房屋
    有漏水，所生房屋瑕疵糾紛而為系爭調解，又系爭調解業經
    原法院以109年度桃核字3608號准予核定，已與民事確定判
    決具同一效力，則系爭調解所具既判力，應以系爭房屋漏水
    所生房屋瑕疵糾紛為其客觀範圍。惟依抗告人起訴狀所載，
    關於「解除契約等方面之訴」之聲明，不論先位以撤銷買受
    系爭房地之意思表示、依系爭契約約定及民法瑕疵擔保規定
    解除系爭契約，分別依民法第179條、第259條規定，請求相
    對人返還325萬元價金之原因事實，備位以相對人故意不告
    知瑕疵、不法侵害抗告人財產權，分別依民法第179條、第1
    84條規定，請求相對人返還173萬5000元價金或賠償173萬50
    00元之原因事實，均各記載有「系爭房屋標的現況說明書…
    鋼筋外露之項目…填寫『否』」、「第34項『房屋鋼筋是否裸露
    』勾選『否』」、「系爭房屋瑕疵已達鋼筋外露…之重大瑕疵」
    等字樣（見原審卷第6、7、9頁），而系爭房屋鋼筋外露之
    瑕疵是否為系爭調解之既判力客觀範圍所及，容有疑義，縱
    有可疑，原審非不得行使闡明權，令兩造就此部分為適當完
    全之陳述與說明，則原審逕以原裁定駁回抗告人「解除契約
    等方面之訴」，尚有未洽。
四、綜上，原裁定駁回抗告人「解除契約等方面之訴」，洵非有
    據，抗告意旨指摘原裁定此部分不當，求予廢棄，為有理由
    ，爰由本院將原裁定此部分廢棄，發回原法院另為適當之處
    理。至原裁定駁回抗告人「撤銷調解方面之訴」，並無不合
    ，抗告意旨指摘原裁定此部分不當，求予廢棄，為無理由，
    應予駁回。
五、據上論結，本件抗告一部為有理由，一部為無理由，爰裁定
    如主文。　　
中　　華　　民　　國　　111 　年　　11　　月　　30　　日
                  民事第十庭    
                      審判長法  官  何君豪
                            法  官  高明德
                            法  官  張文毓
正本係照原本作成。
本裁定除以適用法規顯有錯誤為理由外，不得再抗告。如提起再
抗告，應於收受送達後10日內委任律師為代理人向本院提出再抗
告狀。並繳納再抗告費新臺幣１千元。
中　　華　　民　　國　　111 　年　　12　　月　　2 　　日

                            書記官  劉文珠